【裁判字號】    90,上易,154
【裁判日期】    901009
【裁判案由】    損害賠償
【裁判全文】
臺灣高等法院臺中分院民事判決  九十年度上易字第一五四號
      上  訴  人  丙○○
      被上訴人    乙○○○○○.
                  果岩有限公司
      法定代理人  甲○○
右當事人間損害賠償事件，上訴人對於中華民國九十年三月二十日臺灣臺中地方法院
九十年訴字第七二號第一審判決提起上訴，本院判決如左：
      主      文
上訴駁回。
第二審訴訟費用由上訴人負擔。
      事實及理由
一、上訴人主張：兩造於民國（以下同）八十八年二月九日就「溫泉之旅－谷關」一
    書訂立出版契約書（以下稱系爭契約），伊依約於八十八年六月三十日交付文字
    地圖等稿件（以下稱原著稿件），被上訴人預付新台幣（以下同）三萬元版稅，
    被上訴人遲不出版，致伊受有六個月製作期間之薪資二十七萬元（每月以四萬五
    千元計算），製作費用（含資料搜集整理，地圖調查繪製，文字撰稿及勘察、拍
    照之餐、宿、車旅費、幻燈片之拍攝、沖洗等費用）二十萬元。又被上訴人未出
    版該書籍，致伊收入減少，生活負擔加重，身體、健康受損，請求慰藉金三十萬
    元以資補償，計伊有七十七萬元之損害等情，爰依兩造所簽訂系爭契約第九條約
    定及侵權行為之法律開係，求為命被上訴人給付七十七萬元與伊之判決。
二、被上訴人則以：伊於收取原著稿件後，即預付三萬元，並將上訴人所交付之著作
    物予以製作、編輯、排版，尚未編印完成，即發生九二一集集大地震，致谷關因
    地貌變形，景觀改變，與上訴人原著稿件未全符合。嗣上訴人於八十九年九月二
    十一日同意解除系爭契約，取回原著稿件，並取得原預收之三萬元版稅，及已編
    緝之原著電腦檔案資料以為補償等語，資為抗辯。
三、上訴人主張兩造於八十八年二月九日就「溫泉之旅－谷關」一書訂立出版契約，
    伊依約交付原著稿件，被上訴人預付三萬元版稅，於同年九月二十一日發生九二
    一集集大地震，為被上訴人所不爭執，且有契約書在卷可稽（見原審卷八頁），
    自堪信為真實。
四、兩造就系爭契約是否已解除為爭執，則本院自應就系爭契約是否解除，予以究明
    。玆分述如后：
  (一)兩造對上訴人於八十八年七月五日交付原著稿件並不爭執（見本院卷三十、三九
    頁），且據證人賴麗雯於原審證述明確（見原審卷四十頁），而兩造所簽訂之系
    爭契約，並未約定被上訴人於收受稿件後出版之時間，惟據上訴人於原審陳述被
    上訴人應於三個月出版，則依上訴人之主張被上訴人於八十八年十月五日以前出
    版，即無違約。
  (二)被上訴人於收受上訴人交付之原著稿件後，即進行編緝製作、編輯、排版，尚未
    編印完成，於同年九月二十一日發生集集大地震，致谷關地貌變形，景觀改變，
    此據證人賴麗雯證述在卷（見原審卷四十頁），被上訴人於出版期限內，發生九
    二一集集大地震，此項不可抗力之因素，致谷關地貌變形，景觀改變，與上訴人
    所交付之原著稿件不符，以該「溫泉之旅－谷關」係描述谷關風景之書籍，自應
    加以更改後再予出版。依卷附系爭契約書第二條約定，應由兩造共同商定內容更
    動方向（見原審卷八頁），惟兩造並未從新商定。
  (三)兩造不爭執上訴人於八十九年九月二十一日取回原著稿件，並由被上訴人交付已
    編緝之光碟片、電腦檔案資料（見本院卷三一頁），並據證人賴麗雯證述屬實（
    見原審卷四十頁）。上訴人既已取回稿件，被上訴人自無法再為出版。
  (四)按契約既因當事人雙方意思表示一致而成立，自亦可因互相表示意思一致而解除
    ，所謂意思表示一致，無論其為明示或默示，均包括在內（最高法院五十七年台
    上字第三二一一號判例參照）。又所謂默示之意思表示，指依表意人之舉動或其
    他情事，足以間接推知其效果意思者屬之。本件上訴人所交付原著稿件，因九二
    一集集大地震，使谷關地貌變形，景觀改變，兩造又未依約予以商定變更內容後
    再予出版，上訴人並取回原著稿件，被上訴人已無從再予編緝出版，且上訴人取
    得被上訴人預付之三萬元版稅及已編緝之光碟片、電腦檔案資料，再據證人賴麗
    雯證述：「通常作者取回稿件，表示契約不存在（應係解除契約之意）」等語（
    見原審卷四十頁），足認兩造於八十九年九月二十一日已默示合意解除系爭契約
    。上訴人主張取回原著稿件，係為保存而取回，兩造並未解除契約云云，惟上訴
    人除取回原著稿件外，並取得被上訴人所編緝之光碟片、電腦檔案資料，顯非為
    保存而取回，其該項主張，顯有不實，不足採取。
五、兩告於解除契約後，被上訴人取得預付三萬元版稅及已編輯電腦檔案等資料，被
    上訴人並同意上訴人另可找其他出版商出版，此為被上訴人所供明。而系爭契約
    第一條約定以百分之七計算版稅（見原審卷八頁），上訴人取得版稅之數額，須
    視「溫泉之旅－谷關」銷售量之多寡而定，上訴人所著作其他旅遊書藉，「台灣
    瀑布探祕」初版銷售七百五十本、「鹿谷」一千七百六十五本、「鹿港」二千二
    百三十六本、「竹山」一千九百零五本，有上訴人所提出之信函可稽（見本院卷
    五二頁），以該「溫泉之旅－谷關」係描述谷關風景之書籍，已因九二一集集大
    地震改變谷關地貌及景觀，仍再予出版與谷關現況不符之旅遊書籍，其銷售量顯
    難超過之前開上訴人所著作其他旅遊書藉，以被上訴人於八十九年二月二十六日
    起以一百九十九元促銷前開書籍，則上訴人預期可取得之版稅，與其取得三萬元
    版稅及已編輯電腦檔案等資料，應屬相當，顯然兩造除解除系爭契約外，上訴人
    並已獲得補償，已無損害可言。另上訴人主張被上訴人侵害伊身體、健康，請求
    慰藉金三十萬元云云，惟為被上訴人所否認，按侵權行為之成立，以故意或過失
    不法侵害他人之權利為要件，本件並無證據證明被上訴人有故意或過失侵害上訴
    人權利，自無侵害上訴人之身體、健康可言，則上訴人該項主張亦不足採。從而
    ，上訴人依系爭契約第九條約定及侵權行為之法律關係，請求被上訴人給付七十
    七萬元，即無理由，應予以駁回。原審為上訴人敗訴之判決。經核於法洵無違誤
    。上訴論旨，指摘其不當，求予廢棄原判決，為無理由。又上訴人所交付稿件並
    未因九二一地震而滅失，則其引用民法第五百三十五條規定，尚屬無據。
據上論結：本件上訴為無理由，依民事訴訟法第四百四十九條第一項、第七十八條，
判決如主文。
中      華      民      國    九十      年      十      月      九      日
~B1民事第六庭審判長法  官  吳火川
~B2                法  官  吳惠郁
~B3                法  官  饒鴻鵬
右為正本係照原本作成。
不得上訴。
~B                書記官  陳三軫
中      華      民      國    九十      年      十      月     十一     日
                                                                        Ｌ


司法院資訊處製作；財團法人民間司法改革基金會備份。
